臺灣高等法院臺中分院刑事判決　　　　　　　　九十一年度上更(一)字第二六三號
　　上　訴　人
　　即　被　告　甲○○
　　指定辯護人　本院公設辯護　　乙○○
右上訴人因毒品危害防制條例案件，不服臺灣彰化地方法院八十八年度訴字第六三七
號中華民國八十九年二月十五日第一審判決（起訴案號：臺灣彰化地方法院檢察署八
十八年度偵字第五二一八號），提起上訴，判決後由最高法院發回更審，本院判決如
左：
    主 　 文
原判決撤銷。
甲○○販賣第二級毒品，累犯，處有期徒刑柒年貳月。
扣案之安非他命拾小包（驗餘合計淨重一四˙○七公克，包裝重三˙四○公克）沒收
銷燬之；電子磅秤壹台、夾鏈塑膠袋壹大包均沒收。
    事　  實
一、甲○○曾於民國八十六年間，因違反麻醉藥品管理條例案件，經台灣彰化地方法
    院判處有期徒刑七月確定，並於八十七年七月九日執行完畢。詎猶不知悔改，甲
    ○○竟基於販賣第二級毒品安非他命營利之犯意，於八十八年五月十日傍晚某時
    ，以新台幣一萬三千元之價格向名為「文樹」不詳年籍之成年男子，購入第二級
    毒品安非他命一大包後，遂於同日於下午五時四十分許，委請江木旭（業經檢察
    官不起訴處分確定）騎乘機車搭載其至彰化縣員林鎮○○路○段三七八巷五十四
    號林高照（亦經檢察官不起訴處分確定）住處後，甲○○遂進入屋內廚房，並於
    桌上以其所有之電子磅秤一台、夾鏈塑膠袋一大包（內有小的夾鏈塑膠袋），將
    所購得之上開一大包安非他命，分裝成十小包（驗餘合計淨重一四˙○七公克，
    包裝重三點四○公克），伺機販售圖利。後於同日下午五時五十分許，警方據報
    循線抵達，林高照於門口喊有人來了，甲○○心驚得知警方前來，立即將所分裝
    之上開安非他命，拿進相鄰廁所內並沖入馬桶，旋為警查獲，並經警撈起已分裝
    完成之上開安非他命十小包（驗餘合計淨重一四．０七公克，包裝重三˙四○公
    克），及另於廚房內起出甲○○所有供分裝販賣第二級毒品安非他命用之電子磅
    秤一台、所剩之夾鏈塑膠袋一大包。
二、案經彰化縣警察局員林分局報請臺灣彰化地方法院檢察署檢察官偵查起訴。
    理 　 由
一、訊據上訴人即被告甲○○（下簡稱被告）於警偵訊、原審審理及本院調查、審理
    時，對於上開事實，除矢口否認有意圖營利販賣之犯意，而購入上開安非他命犯
    行，並辯稱：扣案之安非他命係供自己施用，且買來後怕出賣者交付之份量不足
    ，故以磅秤先量看看，再控制施用份量分裝，以免吸食過量云云外，其餘均供承
    在卷。
二、經查：
   （一）被告於八十八年五月十日傍晚某時，以新台幣一萬三千元之價格向名為「
         文樹」不詳年籍之成年男子，購入第二級毒品安非他命一大包後，遂於同
         日於下午五時四十分許，委請江木旭騎乘機車載其至彰化縣員林鎮○○路
         ○段三七八巷五十四號林高照住處後，遂進入屋內廚房，並於桌上以其所
         有之電子磅秤一台、夾鏈塑膠袋一大包（內有小的夾鏈塑膠袋），將所購
         上開一大包安非他命，分裝成十小包（驗餘合計淨重一四˙○七公克，包
         裝重三˙四○公克）。後於同日下午五時五十分許，警方據報循線抵達，
         林高照於門口喊有人來了，被告心驚得知警方前來，立即將所分裝之上開
         安非他命，拿進相鄰廁所內並沖入馬桶，旋為警查獲，並經警撈起已分裝
         完成之上開安非他命十小包（驗餘合計淨重一四．０七公克，包裝重三˙
         四○公克），及另於廚房內起出被告所有供分裝販賣第二級毒品安非他命
         用之電子磅秤一台、夾鏈塑膠袋一大包等情，業據被告於警偵訊、原審審
         理及本院調查、審理時自白不諱（見偵查卷第三頁背面、第四頁、原審卷
         第二十三、四十九頁、本院前審卷第二十頁背面、第四十二頁、本院卷九
         十一年十月二十一日調查訊問筆錄、九十一年十一月五日審理筆錄），核
         與江木旭、林高照於警訊所供述（見偵查卷第六頁背面、第九頁背面、第
         十頁）與查獲警員即證人劉芳仁於原審審理及本院前審調查時所證述查獲
         情節大致相符（見原審卷第七十八、七十九頁、本院前審卷第二十六頁）
         ，並有扣案之晶狀物十小包、電子磅秤一台、夾鏈塑膠袋一大包可資佐證
         ，而該晶狀物品，逕送鑑定結果，確係甲基安非他命（驗餘合計淨重一四
         ．０七公克，包裝重三˙四○公克），亦有法務部調查局檢驗通知書附卷
         可稽（見原審卷第六十一頁）。而被告等係如何遭警查獲，亦據上開證人
         劉芳仁於本院前審調查時證稱：據線報該處常有人聚集吸安（指安非他命
         ），林高照有數次毒品前科，當天到達時，林高照本於門口吃東西，見我
         們抵達，即往內高喊有警察，屋內有二人見狀即逃跑，我們追進去，見江
         讚存將安非他命丟入馬桶等語無訛（見本院前審卷第二十六頁），則其搜
         索查扣之上開物品，顯與刑事訴訟法第一百三十一條第一項第三款所規定
         相符，該扣押物品，應非屬違法搜索取得，自足為本案之證據。
   （二）又被告對於所查扣之安非他命，係由伊以上開電子磅秤及夾鏈塑膠袋所分
         裝，如上所述，已供承無誤。然查該安非他命數量非少，若僅供被告自己
         施用，應不致於斤斤計較每包份量多少，而必須以電子磅秤秤量；且如需
         分裝，亦儘可請販賣者分裝即可，何須由購買者準備上開分裝工具，又被
         告本身前復有多次施用安非他命之行為，亦有其台灣高等法院被告全國前
         案資料表附卷足憑，衡情其自當足以拿捏每次應施用之份量，再安非他命
         對吸毒者而言，係量少昂貴，縱使殘渣，亦足珍貴，分裝數包後會遺留殘
         渣而造成損失。是若被告僅供自己施用，應無必要分裝成十小包之理？綜
         上，被告顯係意圖販賣營利，始分裝該安非他命，至臻明確。
   （三）另近年來毒品之濫用，危害國民健康與社會安定日益嚴重，治安機關對於
         販賣或施用毒品之犯罪行為，無不嚴加查緝，各傳播媒體對於政府大力掃
         毒之決心亦再三報導，已使毒品不易取得且物稀價昂等情觀之，苟於買賣
         之過程中無利可圖，縱屬至愚，亦無甘冒被移送法辦之危險而平白從事販
         賣之理；次按販賣毒品安非他命係違法行為，非可公然為之，而安非他命
         係可任意分裝增減分量，且每次買賣之價格、數量，亦隨時依雙方之關係
         深淺、資力、需求程度及對行情之認知等因素，機動調整。販賣之利得，
         除經坦承犯行，或價格、數量俱臻明確外，委難察得實情，販賣之人從價
         差或量差中牟利，方式雖異，其意圖營利之非法販賣行為則一。查被告自
         承係於遭警查獲前，在當日傍晚以新台幣一萬三千元之價格向名為「文樹
         」不詳年籍之成年男子，購入第二級毒品安非他命一大包後，遂於同日於
         下午五時四十分許，旋委請江木旭騎乘機車載其至彰化縣員林鎮○○路○
         段三七八巷五十四號林高照住處加以分裝，則衡諸被告購買與分裝上開安
         非他命之時間緊接，且參酌前開所述，應堪認被告於向該「文樹」之人，
         購入安非他命之際，應即具有從中賺取差價牟利意圖販賣營利之犯意甚明
         。
   （四）綜上所述，被告上開所辯，顯與常情不合，應為避重就輕之詞，不足採信
         。其涉犯本件意圖販售營利，而購入上開安非他命之犯行，堪以認定。
三、按安非他命係毒品危害防制條例第二條第二項第二款所規定之第二級毒品。次按
    刑法上所謂販賣行為，不以販入後復行賣出為必要，只要以營利為目的，而有販
    入或賣出二者其一之行為，即足構成，雖未及賣出，仍屬販賣既遂，其後復分次
    賣出，與先前之販入行為，均為販賣犯行而構成連續犯（參照最高法院八十八年
    度臺上字第二八二八號判決意旨）。再刑事上販賣罪之完成，與民事上買賣契約
    之成立，二者之概念尚有不同，刑事上之販賣行為，則須以營利為目的，將標的
    物販入或賣出，有一於此，其犯罪行為始為完成，苟行為人尚未將標的物販入或
    賣出，即難謂其販賣行為已屬完成（參照最高法院八十八年度臺上字第三七六０
    號）。查本件被告意圖販售牟利，而購入上開安非他命，雖未及賣出，然依上所
    述，其所為仍構成販賣既遂。是核被告所為，係犯毒品危害防制條例第四條第二
    項之販賣第二級毒品罪，公訴人認係犯同條例第五條第二項之罪，容有未洽，起
    訴法條，應予變更。其販賣前所持有第二級毒品安非他命之低度行為，應為高度
    之販賣行為所吸收，不另論罪。又被告前曾於八十六年間，因違反麻醉藥品管理
    條例案件，經台灣彰化地方法院判處有期徒刑七月確定，並於八十七年七月九日
    執行完畢，此有被告台灣高等法院前案紀錄表附卷可稽，其受此有期徒刑執行完
    畢後，五年以內再犯本件有期徒刑以上之罪，為累犯，除法定本刑無期徒刑部分
    ，依法不得加重外，其餘應依刑法第四十七條規定加重其刑。原審判決以事證明
    確，對被告予以論罪科刑，固有相當見地。然被告所涉犯係毒品危害防制條例第
    四條第二項之販賣第二級毒品罪，原審卻認係犯同條例第五條第二項之意圖販賣
    而持有第二級毒品罪，自有未洽。是被告上訴意旨仍否認犯罪，雖無理由，惟原
    審判決既有上開可議之處，即屬無可維持，應由本院予以撤銷改判。爰審酌被告
    素行不良，犯罪之動機、目的、手段、販入後尚未賣出及犯後猶否認犯行等一切
    情狀，量處如主文所示之刑，以資懲儆。扣案之安非他命十小包（驗餘合計淨重
    一四．０七公克，包裝重三˙四○公克），係供被告販賣之用，且屬毒品，應依
    毒品危害防制條例第十八條第一項前段規定，諭知沒收併銷燬之；另扣案之供分
    裝販賣第二級毒品安非他命用之電子磅秤一台、所剩之夾鏈塑膠袋一大包，係供
    犯罪所用之物，且為被告所有，亦據其供明在卷，亦應併依毒品危害防制條例第
    十九條第一項規定宣告沒收之。
四、末林高照於警訊時，固供述：其曾於八十八年四月二日下午六時許，在其住處，
    向被告以新台幣一千元購買安非他命一包等語，然此為被告所堅決否認，而觀林
    高照嗣於檢察官偵訊及原審審理時，均堅稱並未向被告購買安非他命，則其前後
    所稱顯矛盾不一，其於警訊時所為上開供述，乃顯有瑕疵。此外，復查無其他積
    極證據，足認被告確有販賣安非他命予林高照犯行，自難僅憑林高照上開甚有疑
    義之供述，遽認被告有販賣安非他命於林高照之罪嫌，是此部分既未據公訴人起
    訴，且與本件被告前開所犯遭論罪科刑部分，並無裁判上一罪關係，自非起訴效
    力所及，本院自毋庸併予審判，附此敘明。
五、據上論斷，應依刑事訴訟法第三百六十九條第一項前段、第三百六十四條、第二
    百九十九條第一項前段、第三百條，毒品危害防制條例第四條第二項、第十八條
    第一項前段、第十九條第一項，刑法第十一條前段、第四十七條判決如主文。
本案經檢察官丙○○到庭執行職務。
中      華      民      國      九十一   年      十一     月     十九   日
                                    臺灣高等法院臺中分院刑事第八庭
                                          審判長法  官  羅  得  村
                                                法  官  劉  榮  服
                                                法  官  黃  文  進
右正本證明與原本無異。
如不服本判決應於收受送達後十日內向本院提出上訴書狀，其未敘述上訴之理由者並
得於提起上訴後十日內向本院補提理由書（均須按他造當事人之人數附繕本）。
                                                書記官  許  麗  花
中      華      民      國      九十一   年      十一     月    二十    日
附錄論罪科刑法條：
毒品危害防制條例第四條第二項：
製造、運輸、販賣第二級毒品者，處無期徒刑或七年以上有期徒刑，得併科新台幣七
百萬元以下罰金。                                                        Ｉ
